臺灣嘉義地方法院民事裁定
111年度消債更字第77號
聲  請  人  李昆龍  



代  理  人  李政昌律師（法律扶助律師）
債  權  人  臺灣土地銀行股份有限公司

法定代理人  何英明  
代  理  人  蔡文連  
債  權  人  聯邦商業銀行股份有限公司


法定代理人  林鴻聯  
代  理  人  張義育  
債  權  人  玉山商業銀行股份有限公司

法定代理人  黃男州  
代  理  人  林慧琪  
債  權  人  星展(台灣)商業銀行股份有限公司


法定代理人   伍維洪  


債  權  人  保證責任嘉義市第三信用合作社

法定代理人  黃燕龍  
債  權  人  合迪股份有限公司

法定代理人  陳鳳龍  


債  權  人  和潤企業股份有限公司

法定代理人  劉源森  
債  權  人  勞動部勞工保險局

法定代理人  陳琄    
代  理  人  蔡文連  
上列當事人因消費者債務清理事件聲請更生，本院裁定如下：
    主  文
聲請人甲○○自中華民國一一一年八月十七日下午四時起開始更生
程序。
命司法事務官進行更生程序。
    理  由
一、按法院開始更生程序之裁定，應載明其年、月、日、時，並
    即時發生效力，消費者債務清理條例（下稱消債條例）第45
    條第1 項定有明文。又法院裁定開始更生或清算程序後，得
    命司法事務官進行更生或清算程序，消債條例第16條第1項
    亦定有明文可參。復按債務人不能清償債務或有不能清償之
    虞者，得依本條例所定更生程序或清算程序，清理其債務；
    債務人無擔保或無優先權之本金及利息債務總額未逾新臺幣
    （下同）1,200萬元者，於法院裁定開始清算程序或宣告破
    產前，得向法院聲請更生；本條例所稱消費者，指5年內未
    從事營業活動或從事小規模營業活動之自然人，前項小規模
    營業指營業額平均每月20萬元以下者，消債條例第3條、第4
    2條第1項、第2條第1項、第2項分別規定甚明。再按債務人
    對於金融機構負債務者，在聲請更生或清算前，應向最大債
    權金融機構請求協商債務清償方案，或向其住、居所地之法
    院或鄉、鎮、市、區調解委員會聲請債務清理之調解。債務
    人為前項請求或聲請，應以書面為之，並提出財產及收入狀
    況說明書、債權人及債務人清冊，及按債權人之人數提出繕
    本或影本；協商或調解成立者，債務人不得聲請更生或清算
    ，但因不可歸責於己之事由，致履行有困難者，不在此限，
    消債條例第151條第1項、第2項、第7項亦分別定有明文。
二、本件聲請人主張於民國109年間受疫情影響，其所經營之「
    龍宇商行」飲料店收入狀況不佳，入不敷出，因此向銀行借
    款作為家用日常生活開銷，在高循環利息累積下形成龐大債
    務，致無力清償。對於乙○(台灣)商業銀行股份有限公司（
    下稱乙○銀行）等金融機構及非金融機構負有2,808,150元之
    無擔保無優先債務，因有不能清償債務情事，前已提出債權
    人清冊，以書面向本院聲請債務清理調解，最大債權銀行乙
    ○銀行提出分180期，每期還款金額為9,500元之還款方案，
    然聲請人每月收入扣除必要生活費用後之剩餘金額，實無法
    負擔上開還款方案，以致調解不成立。又聲請人復未經法院
    裁定開始清算程序或宣告破產，爰請求裁定准予更生等語。
三、經查：
  ㈠本件聲請人主張依消債條例向本院聲請債務清理調解程序，
    最大債權銀行乙○銀行具狀陳報經與聲請人代理人聯絡，聲
    請人表示期付金最多只能負擔2,000元，故無法負擔任何還
    款方案，請求直接開立調解不成立證明；而聲請人具狀陳報
    最大債權銀行乙○銀行提出分180期，每月還款金額為9,500
    元之還款方案，惟聲請人每月最多僅能負擔2,000元左右，
    乙○銀行不同意聲請人之調解方案，以致無法與最大債權銀
    行成立前置協商等情，業據聲請人提出調解不成立證明書在
    卷可稽（見本院卷第21頁），並經本院調閱111年度司消債
    調字第90號調解卷（下稱調解卷）核閱屬實，是本件聲請人
    所提更生之聲請所應審究者為其現況是否有不能清償債務或
    有不能清償之虞之情事。
  ㈡聲請人主張其有不能清償債務之情事，並提出財團法人金融
    聯合徵信中心查詢當事人綜合信用報告－債務清理條例前置
    協商專用債權人清冊及回覆書、全國財產稅總歸戶財產查詢
    清單、108年度及109年度綜合所得稅各類所得資料清單、收
    入切結書、勞工保險被保險人投保資料表、財產及收入狀況
    說明書、債權人清冊、債務人清冊、戶籍謄本、經濟部商工
    登記公示資料查詢服務、營業稅查定課徵銷售額證明、嘉義
    市政府財政稅務局房屋稅籍證明書、汽車行車執照、存摺內
    頁、中華民國人壽保險商業同業公會保險業通報作業資訊系
    統資料查詢結果表、保單帳戶價值一覽表、在職證明書、薪
    資袋為證（見調解卷第11至43頁，本院卷第13至19、23至25
    、121至145、153至155頁）。
　㈢查聲請人主張自108年1月9日起經營「龍宇商行」飲料店，平
    均每月營業額為95,000元，嗣於110年1月歇業，自111年5月
    開始於昇鴻企業社擔任焊工，每月收入28,000元，名下有嘉
    義市○○○○路○段00巷00號房屋1棟及2005年本田、2008年福特
    六和汽車2輛，另有鍾意終身壽險、創世紀丙型、美滿人生2
    02終身保單價值準備金分別為80,929元、10,971元、313,50
    0元，並提出全國財產稅總歸戶財產查詢清單、經濟部商工
    登記公示資料查詢服務、營業稅查定課徵銷售額證明、嘉義
    市政府財政稅務局房屋稅籍證明書、汽車行車執照、中華民
    國人壽保險商業同業公會保險業通報作業資訊系統資料查詢
    結果表、保單帳戶價值一覽表、在職證明書、薪資袋為證。
    本院審酌聲請人109年度營業額，1月營業額為41,184元、2
    月及3月營業額為60,060元、4月營業額為68,640元、5月至1
    2月營業額均為85,800元，109年度營業額為916,344元，平
    均每月營業額76,362元（計算式：916,344元÷12個月），則
    聲請人有5年內從事營業額平均每月20萬元以下之營業活動
    ；又聲請人主張其每月收入28,000元，並提出在職證明書、
    薪資袋為憑，應予堪認。另聲請人名下嘉義市○○○○路○段00
    巷00號房屋1棟，房屋現值為257,100元，其價值甚微。
　㈣聲請人主張其每月必要生活支出以衛生福利部公告111年度臺
    灣省最低生活費14,230元之1.2倍即17,076元為計算，依消
    債條例第64條之2第1項規定，應予准許。又聲請人主張扶養
    2名未成年子女，每月支出2名子女扶養費各2,500元，並提
    出聲請人子女之戶籍謄本為證（見本院卷第25頁）。查聲請
    人次子102年8月生、長女103年9月生，分別為9歲、7歲，均
    為未成年人，無所得財產，此有稅務電子閘門財產所得調件
    明細表在附可參，確屬不能維持生活而需聲請人扶養。依消
    債條例第64條之2第2項規定，聲請人與配偶分擔後每月負擔
    2名未成年子女扶養費各2,500元，其金額尚屬合理，應予認
    列。
　㈤承上，本件聲請人每月收入28,000元，扣除每月必要生活支
    出22,076元（計算式：17,076元＋2,500元×2人）後，僅有餘
    額5,924元（計算式：28,000元－22,076元），顯不足清償最
    大債權銀行乙○銀行所提每月清償9,500元之協商還款方案，
    況尚有非金融機構之債務未計入，若和潤企業股份有限公司
    比照上開方案分180期、0利率，每月需繳納249元（計算式
    ：44,840元÷180期，元以下四捨五入），更遑論聲請人亦積
    欠勞動部勞工保險局之勞工紓困貸款，依勞工保險條例第29
    條第6項第1款規定，該筆債權係屬不免責債權，故勞動部勞
    工保險局陳報不參與更生程序及合迪股份有限公司為有擔保
    債權。縱使加計聲請人之房屋價值257,100元及保單價值準
    備金405,400元（計算式：80,929元＋10,971元＋313,500元）
    為清償，按上開方案分180期分攤，每月僅能清償3,681元（
    計算式：〈257,100元＋405,400元〉÷180期，元以下四捨五入
    ），亦無法負擔。是以本院審酌聲請人現況之財產、勞力及
    信用等清償能力，以聲請人每月收入於扣除每月合理之基本
    生活費用後，堪信已不能清償前開所負無擔保或無優先權債
    務2,716,078元、有擔保債務373,121元（依債權人及聲請人
    陳報之債權總額）。從而，聲請人所為本件聲請，核符消債
    條例第3條所定之要件。
四、綜上所述，本件聲請人為一般消費者，於5年內從事營業額
    平均每月20萬元以下之營業活動。其有無法清償債務之虞情
    事，又所負無擔保或無優先權之本金及利息債務，並未逾1,
    200萬元，且未經法院裁定開始清算程序或宣告破產，又查
    無消債條例第6條第3項、第8條或第46條各款所定駁回更生
    聲請之事由存在，則聲請人聲請更生，洵屬有據，應予准許
    。　　
五、至於聲請人於更生程序開始後，應另提出足以為債權人會議
    可決或經法院認為公允之更生方案以供採擇，俾免更生程序
    進行至依消債條例第61條規定應行清算之程度，附此敘明。
六、依消債條例第11條第1項、第45條第1項、第16條第1項，爰
    裁定如主文。
中　　華　　民　　國　　111 　年　　8 　　月　　17　　日
                  民事第二庭法　官　陳威憲
以上正本係照原本作成。
本裁定不得抗告。
中　　華　　民　　國　　111 　年　　8 　　月　　17　　日
                            書記官  方瀅晴